【裁判字號】    98,台非,200
【裁判日期】    980716
【裁判案由】    違反毒品危害防制條例等罪定應執行刑
【裁判全文】
最高法院刑事判決              九十八年度台非字第二００號
上  訴  人  最高法院檢察署檢察總長
被      告  甲○○
上列上訴人因被告違反毒品危害防制條例等罪定應執行刑案件，
對於台灣高等法院台中分院中華民國九十七年十一月十七日第二
審確定裁定（九十七年度聲字第一九七六號），認為違法，提起
非常上訴，本院判決如下：
    主  文
上訴駁回。
    理  由
非常上訴理由稱：「按判決不適用法則或適用不當者，為違背法
令，刑事訴訟法第三百七十八條定有明文，又按數罪併罰有二裁
判以上者，固得依刑法第五十一條之規定定其應執行之刑，但須
以裁判確定前為前提，又倘若被告先後犯甲、乙、丙三罪，而甲
罪係在乙罪裁判確定前所犯，甲、乙兩罪均經判決確定，並已裁
定定其應執行之刑，則丙罪雖在乙罪裁判確定前所犯，但因其在
甲罪裁判確定之後，且乙罪既已與甲罪合併定其應執行刑，則丙
罪即不得再與乙罪重複定其應執行之刑（最高法院七十二年台非
字第四七號判例參照），查本件被告甲○○於民國九十四年十月
至十二月間因違反毒品危害防制條例，經台灣彰化地方法院於九
十五年四月十四日判處有期徒刑十月，於九十五年五月三日確定
，其在判決確定前，於九十四年十月間因犯詐欺罪，經台灣彰化
地方法院判處有期徒刑五月，於九十五年八月七日確定，以上兩
罪因詐欺罪係在違反毒品危害防制條例罪確定前所犯，合於刑法
第五十條之規定，業經台灣彰化地方法院於九十六年七月十六日
以九十六年度聲減字第八二四號裁定均減刑並合併定應執行刑為
有期徒刑七月確定。茲該被告於九十五年六月六日至二十九日間
又另犯原裁定附表所列之毒品危害防制條例罪，經台灣高等法院
台中分院於九十六年九月二十日判處有期徒刑十月，於九十六年
十月十五日確定，該罪之犯罪時間雖在上開詐欺罪判決確定之前
，但仍在被告前所犯違反毒品危害防制條例罪判決確定之後，而
詐欺罪又已與其前所犯之違反毒品危害防制條例罪經裁定合併定
執行刑確定在案，依首開說明，該詐欺罪即不得再與原裁定附表
所列之毒品危害防制條例罪重複定其應執行之刑，乃原審法院未
察，依檢察官之聲請就該二罪予以裁定合併定其應執行之刑，即
有適用法則不當之違法。案經確定，且不利於被告，而此項裁定
與確定判決有同一之效力，爰依刑事訴訟法第四百四十一條、第
四百四十三條提起非常上訴，以資糾正」等語。
本院按：非常上訴，乃對於審判違背法令之確定判決所設之非常
救濟程序，以統一法令之適用為主要目的。必原判決不利於被告
，經另行判決或撤銷後由原審法院更為審判者，其效力始及於被
告。此與通常上訴程序旨在糾正錯誤之違法判決，使臻合法妥適
，其目的係針對個案為救濟者不同；兩者之間，應有明確之區隔
。刑事訴訟法第四百四十一條對於非常上訴係採便宜主義，規定
「得」提起，非「應」提起；故是否提起非常上訴，自應依據非
常上訴制度之本旨，衡酌人權之保障、判決違法之情形及訴訟制
度之功能等因素，而為正當合理之考量。除與統一適用法令有關
或該判決不利於被告，非予救濟不足以保障人權者外，倘原判決
尚非不利於被告，且不涉及統一適用法令，即無提起非常上訴之
必要性。所謂與統一適用法令有關，係指涉及法律見解具有原則
上之重要性者而言；亦即所涉及之法律問題意義重大而有加以闡
釋之必要，或對法之續造有重要意義者，始克相當。倘該違背法
令情形，尚非不利於被告，且業經本院著有判例、判決或作成決
議、決定予以糾正在案，實務上並無爭議者，對於法律見解並無
原則上之重要性或爭議，即不屬與統一適用法令有關之範圍，殊
無提起非常上訴之必要性。檢察總長如予提起，本院自可不予准
許，此為本院最新之見解。次按定應執行刑之確定裁定如違背法
令，因具有實體判決之效力，對之自得提起非常上訴。又數罪併
罰有二裁判以上者，固得依刑法第五十一條之規定定其應執行之
刑，但須以裁判確定前為前提；倘若被告先後犯甲、乙、丙三罪
，而甲罪係在乙罪裁判確定前所犯，甲、乙兩罪均經判決確定，
並已裁定定其應執行之刑，則丙罪雖在乙罪裁判確定前所犯，但
因其係在甲罪裁判確定之後，且乙罪既已與甲罪合併定其應執行
刑，則丙罪即不得再與乙罪重複定其應執行之刑，祇能單獨執行
。本件被告甲○○於九十四年十月至十二月間因違反毒品危害防
制條例案件，經台灣彰化地方法院以九十五年度訴字第三０六號
判處有期徒刑十月，於九十五年五月三日確定（下稱甲罪）。另
於九十四年十月間因犯詐欺罪，經台灣彰化地方法院以九十五年
度員簡字第三五六號判處有期徒刑五月，於九十五年八月七日確
定（下稱乙罪）。上開二罪經該法院於九十六年七月十六日以九
十六年度聲減字第八二四號刑事裁定減刑並合併定其應執行有期
徒刑七月，如易科罰金以新台幣（下同）九百元折算一日確定，
有上開裁定可稽。嗣被告於九十五年六月六日至二十九日另犯原
裁定附表編號２所列之違反毒品危害防制條例罪，經台灣高等法
院台中分院以九十六年度上訴字第一二二三號判處有期徒刑十月
，減為有期徒刑五月，如易科罰金以九百元折算一日確定（下稱
丙罪），其犯罪時間雖在上開被告所犯乙罪判決確定前，但係在
被告所犯甲罪判決確定後，且被告所犯乙罪既與甲罪裁定定應執
行刑確定，揆諸上開說明，被告所犯丙罪即不得再與乙罪重複定
其應執行之刑，祇能單獨執行。詎原審法院未察，復依檢察官之
聲請，就被告所犯丙罪與乙罪，裁定定應執行刑有期徒刑六月，
如易科罰金以九百元折算一日，容有違誤。案經確定，非常上訴
意旨執以指摘，固非無見；但衡量被告所犯上開三罪經減刑後，
甲罪為有期徒刑五月，乙罪為有期徒刑二月十五日，丙罪為與甲
罪相同刑期之有期徒刑五月，原裁定誤就乙罪與丙罪定應執行刑
有期徒刑六月，如易科罰金以九百元折算一日，與原依法就甲罪
與乙罪定應執行刑有期徒刑七月，相互比較，結果尚非不利於被
告，且於法律見解之統一，欠缺原則上之重要性，客觀上難認有
非常救濟之必要性，自應認本件非常上訴為無理由，予以駁回。
據上論結，應依刑事訴訟法第四百四十六條，判決如主文。
中    華    民    國  九十八  年    七    月   十六   日
                      最高法院刑事第七庭
                          審判長法官  林  永  茂
                                法官  吳  昆  仁
                                法官  蘇  振  堂
                                法官  蕭  仰  歸
                                法官  林  立  華
      本件正本證明與原本無異
                                      書  記  官
中    華    民    國  九十八  年    七    月  二十三  日
                                                Ａ


司法院資訊處製作；財團法人民間司法改革基金會備份。
